最　高　行　政　法　院　裁　定
                                     96年度裁字第01239號
抗  告  人　賴光明
上列抗告人因聲請迴避事件，對於中華民國96年1月31日及96年4
月19日臺北高等行政法院95年度聲字第19號裁定提起抗告，本院
裁定如下︰
　　主  文
抗告駁回。
抗告訴訟費用由抗告人負擔。
　　理  由
一、本件抗告人因與行政院原子能委員會等間陳請等事件，提起
    行政訴訟，經臺北高等行政法院編為95年度訴字第2597號審
    理。抗告人聲請承審法官迴避，經該院以民國（下同）95年
    12月5日95年度聲字第19號裁字駁回。抗告人不服，提起抗
    告，經該院96年1月31日95年度聲字第19號裁定以抗告逾期
    駁回抗告。抗告人聲請回復原狀，復經該院96年4月19日95
    年度聲字第19號裁定駁回。
二、經查原審96年1月31日裁定係以：前開95年12月5日裁定於95
    年12月19日合法送達於抗告人，抗告人提起抗告之期間，自
    95年12月20日起算，加計在途期間4日，至96年1月2日（星
    期二）即已屆滿。抗告人遲至96年1月4日始提起抗告，已逾
    越行政訴訟法第268條前段所定不變期間，難認合法等由駁
    回該抗告。原審96年4月19日裁定則以：抗告人當時在臺灣
    宜蘭監獄，依行政訴訟法第80條規定，對於在監所人為送達
    者，應囑託該監所長官為之。依卷附臺灣宜蘭監獄收容人院
    檢登記簿可知，上開95年12月5日裁定係於95年12月20日合
    法送達抗告人，抗告人提起抗告之期間，應自95年12月21日
    起算，因抗告人送達處所設於宜蘭縣，加計在途期間4日，
    至計96年1月3日（星期三）屆滿，抗告人雖主張其於95年12
    月28日已交付臺灣宜蘭監獄抗告狀，惟依卷附抗告狀，臺灣
    宜蘭監獄接受該書狀日期為96年1月2日14時，尚難認抗告人
    上揭主張為真正。參以行政訴訟法第80條規定，並未明定於
    提起抗告時得準用。因之對於在監所人送達裁定後，其對裁
    定提起抗告者，仍應以抗告狀到達法院時始發生效力。查原
    審法院收受抗告人上揭抗告狀之收文日期為96年1月4日下午
    ，已逾上揭抗告期滿日期甚明。抗告人於合法收受上揭裁定
    時（95年12月20日），如有不服，欲提起抗告者，應可合理
    預期監獄郵寄該抗告狀至法院時間，預留該郵寄時間，於法
    定期間內向法院提起抗告，惟其至96年1月2日14時，始向臺
    灣宜蘭監獄提出抗告狀，嗣該監獄代為寄送至法院時為96年
    1月4日，尚屬合理郵寄期間。抗告人因己未合理預留郵寄時
    間提出抗告，避免遲誤情事，尚難認有不應歸責於己之事由
    ，而符合行政訴訟法第91條規定之天災或其他不應歸責於己
    之事由，遲誤不變期間，而得聲請回復原狀之要件等由，而
    駁回抗告人回復原狀之聲請。
三、原審法院96年1月31日及96年4月19日裁定經核均無違誤。抗
    告意旨謂：抗告人於96年1月2日已送達於法定及原審法院之
    受囑託人宜蘭監獄，依行政訴訟法第68條、第80條、第88條
    及所準用之民法第122條規定，應屬已發生送達於原審法院
    之效力云云。按行政訴訟法固未明文規定當事人向行政法院
    為訴訟行為，係採到達主義或發信主義，惟所謂在途期間，
    係指當事人不在行政法院所在地居住者，由其住居地到達行
    政法院依規定所需之適當期間而言。故解釋上，行政訴訟法
    係採到達主義；否則，如採發信主義，即無須因當事人不在
    行政法院所在地居住，而依其與行政法院所在地之距離，酌
    予在途期間之必要。是抗告人提起抗告之時間，自應以到達
    原審法院時為準，抗告人主張其交宜蘭監獄時即生抗告之效
    力，自無可採。原審法院雖囑託宜蘭監獄代其送達裁判書予
    抗告人，但非即許抗告人以該監獄提出抗告狀時為提起抗告
    時間，否則抗告期間何須加計在途期間。抗告人主張依行政
    訴訟法第80條規定，得以向原審法院所囑託之宜蘭監獄提起
    抗告狀之時間為抗告生效時，洵無可取。至行政訴訟法第88
    條第1項係關於裁定期間之酌定及起算，抗告係法定不變期
    間，本件抗告是否逾期與該規定無關。同條第3項規定期間
    之計算準用民法規定，抗告人所主張準用之民法第122條規
    定：「於一定期日或期間內，應為意思表示或給付者，其期
    日或期間之末日，為星期日、紀念日或其他休息日時，以其
    休息日之次日代之。」本件期間末日非星期六、日或其他休
    息日，尚無該條規定之適用。行政訴訟法第68條係關於當事
    人所指定之送達代收人之效力規定，法院並無指定送達代收
    人可言。末查行政訴訟法既採到達主義且酌予當事人在途期
    間，抗告人提起抗告時，自應預留提起抗告狀到達原審法院
    之期間，其未預留致遲誤法定不變期間，難謂非可歸責，自
    不合回復原狀要件。抗告人執前詞抗告，為無理由，應予駁
    回。
四、依行政訴訟法第104條、民事訴訟法第95條、第78條，裁定
    如主文。
中　　華　　民　　國　　96　　年　　6　　 月　　14　　日
                  第一庭審判長法  官　高　啟　燦
                              法  官  黃　璽　君
                              法  官　廖　宏　明
                              法  官　楊　惠　欽
                              法  官　林　樹　埔

以  上  正  本  證  明  與  原  本  無  異
中　　華　　民　　國　　96　　年　　6　　 月　　15　　日
　　　　　　　　　　　　　　　書記官　邱　彰　德